【裁判字號】    95,台上,632
【裁判日期】    950209
【裁判案由】    違反組織犯罪防制條例
【裁判全文】
最高法院刑事判決              九十五年度台上字第六三二號
    上  訴  人  甲○○
                        1（另案在台灣台中監獄執行中）
    選任辯護人  楊佳璋律師
上列上訴人因違反組織犯罪防制條例案件，不服台灣高等法院中
華民國九十四年六月二日第二審更審判決（九十四年度上更(一)字
第一一八號，起訴案號：台灣基隆地方法院檢察署八十五年度偵
字第三九一五、三九三四、三九三五、三九八三、三九八四、三
九八五、四００五、四００六號，八十六年度偵字第一七０九號
），提起上訴，本院判決如下：
    主  文
原判決撤銷，發回台灣高等法院。
    理  由
本件原判決撤銷第一審關於違反組織犯罪防制條例部分之判決，
改判論處上訴人甲○○主持、操縱犯罪組織罪刑，固非無見。
惟按被告以外之人於審判外之言詞或書面陳述，除法律有規定者
外，不得作為證據，刑事訴訟法第一百五十九條第一項定有明文
。是以被告以外之人於審判外之言詞或書面陳述，資為認定犯罪
事實之基礎時，自應先於判決內說明，其如何具有證據能力之理
由，始能進一步為證據證明力之判斷。本件原判決援引另案被告
莊葦（當時之太陽會副會長）於民國八十八年十二月九日下午十
時四十一分，以當時太陽會副組長許志豐之0000000000號行動電
話，撥打至柬埔寨0000000000000 號電話，找上訴人報告當月初
在台北市富爺酒店開槍事件之經過等情之監聽譯文報告一紙（附
台灣台北地方法院檢察署八十九年度偵字第二三九五號卷第一０
五至一０六頁），資為認定上訴人有本件犯罪事實之證據之一（
見原判決第八、九頁），並未說明，該監聽譯文報告，如何具有
證據能力之理由；且對於據為認定犯罪事實主要證據之原判決附
件：「合法監聽之逐字譯文」，究竟依憑何證據認定係「合法監
聽」，亦未說明其理由；揆之首開說明，均有採證違背證據法則
及判決理由不備之違法。又有罪判決書，對於上訴人有利之證據
不採納者，應說明其理由，始為適法。本件上訴人主張：證人徐
文賢於九十三年二月九日原審前審經上訴人及其選任辯護人詰問
後所為有利於上訴人之陳述，顯與其在偵查中不利於上訴人之陳
述（原判決第八頁）有異，原判決未說明為何不足採信之理由，
其採證有違經驗法則云云，經查尚非全然無據，依上開說明，亦
有判決理由不備之違法。上訴意旨指摘原判決不當，尚非全無理
由，應認仍有撤銷發回更審之原因。又原判決不另為免訴與無罪
之諭知部分（原判決理由六），基於審判不可分之原則，亦一併
發回，合予指明。
據上論結，應依刑事訴訟法第三百九十七條、第四百零一條，判
決如主文。
中    華    民    國  九十五  年    二    月    九    日
                      最高法院刑事第五庭
                          審判長法官  莊  登  照
                                法官  洪  明  輝
                                法官  黃  一  鑫
                                法官  林  秀  夫
                                法官  徐  昌  錦
      本件正本證明與原本無異
                                      書  記  官
中    華    民    國  九十五  年    二    月   十四   日
                                                      Ｋ


司法院資訊處製作；財團法人民間司法改革基金會備份。
